臺灣宜蘭地方法院刑事判決　　　　　　　 93年度易字第493號
公　訴　人　臺灣宜蘭地方法院檢察署檢察官
被　　　告　丙○○
上列被告因侵占案件，經檢察官提起公訴（93年度調偵字第60號
），本院判決如下：
    主  文
丙○○連續意圖為自己不法之所有，而侵占對於業務上所持有之
物，處有期徒刑捌月。
    事  實
一、丙○○自民國92年7 月間某日起至93年4 月間某日止，受僱
    於址設宜蘭縣礁溪鄉○○路○ 段255 號由丁○○所開設之鴻
    驊食品有限公司（即礁溪洋行）擔任業務員職務，負責業務
    接洽及收取貨款等事項，為從事業務之人。詎竟基於意圖為
    自己不法所有之概括犯意，自93年1 月間某日起至同年3 月
    31日止，連續向如附表所示之鴻驊公司客戶收取貨款合計新
    台幣（下同）約297340元後，均未繳回鴻驊公司，而將之侵
    占入己，嗣經丁○○之胞姐戊○○發現有異，清查帳目後始
    查悉上情。
二、案經鴻驊公司訴由宜蘭縣警察局礁溪分局報請台灣宜蘭地方
    法院檢察署檢察官偵查起訴。
    理  由
一、被告丙○○對於上開犯罪事實，於警訊、偵查及本院審理時
    均坦承不諱，且有告訴人鴻驊公司負責人丁○○之胞姊即告
    訴代理人戊○○於警訊之指訴、丁○○之偵查中之指訴可參
    ，復有告訴人提出之銷售日報表、出貨單據、應收帳款明細
    表（警卷第15至91頁、偵卷第9 至18頁）附卷可佐。事證明
    確，被告犯行應堪認定。
二、核被告所為，係犯刑法第336 條第2 項之業務侵占罪。被告
    先後多次犯行，時間緊接，犯罪構成要件相同，顯係基於概
    括犯意而為之，為連續犯，應依刑法第56條之規定論以一罪
    ，並加重其刑。爰審酌被告年輕力壯、四肢健全，不思努力
    工作賺取所需，反以侵占手段侵害他人財產權，其行為對告
    訴人所生之損害非輕，且迄未賠償告訴人損害，惟其生活狀
    況不佳，且犯罪後坦承犯行，尚知悔悟之態度等一切情狀，
    量處如主文所示之刑。
三、公訴意旨雖認被告基於為自己不法所有之犯意，於上開時間
    ，另將抓餓小吃於93年1 至3 月間22949 元貨款、麻辣花枝
    店93年2 月間貨款88411 元及百之欣小吃部92年12月及93年
    1 月間之62398 元貨款，及庫存貨物價值2876元均侵占入己
    ，惟此部分之事實為被告所否認，辯稱：百之欣卡拉ＯＫ店
    歇業不知去向，貨款均無法收取。抓餓小吃店仍有一萬餘元
    貨款未交付與伊。麻辣花枝店之貨款係以支票給付，因伊遺
    失該支票，麻辣花枝店負責人亦未再另給付現金。另外因公
    司出貨後，被告至客戶處送貨，忘記開立單據供客戶簽收，
    以致貨物短少，並非故意侵占價值2876元之貨物等語。經查
    ，證人乙○○即抓餓小吃店負責人於本院審理時到院證稱：
    93 年1、2 月間之貨款，已支付約一半以上之貨款，其他部
    分尚未付款等語，並經結證在卷，應堪採信。是被告辯稱仍
    有一萬多元之貨款尚未收取等語，應屬有據。則依告訴人之
    指訴，抓餓小吃店有22949 元貨款未收，扣除尚未給付之萬
    餘元，被告侵占之金額應僅為萬餘元。另麻辣花枝店負責人
    甲○○到院亦結證證稱：曾簽發面額八萬多元之支票與被告
    收受，後來被告告知支票損壞了，其後該支票均未有人提示
    兌現等語。另告訴人之法定代理人丁○○於偵查中亦陳稱：
    麻辣花枝的確有開支票等語。是被告辯稱支付貨款之面額八
    萬多元支票遺失等語，應堪採信。且上開支票確實未經提示
    兌現，足認被告就此部分並無侵占之犯行。另關於百之欣卡
    拉ＯＫ店之貨款，丁○○於偵查中亦陳稱：百之欣因為倒店
    ，並沒有收到錢等語，與被告之辯解亦屬相符。至於短少之
    價值2876元貨物，告訴人僅指訴為庫存差貨，並無證據證明
    係被告基於侵占之故意，將該等貨物侵占入己。上開貨款無
    法收取或貨物短少之情形，如係因可歸責於被告所造成之損
    失，自應依告訴人與被告間之契約關係以資解決，不能遽認
    被告就上開部分之金額即有侵占犯行。公訴意旨就此部分之
    侵占事實自屬不能證明被告之犯罪，惟公訴意旨係認此部分
    與上開論罪部分有連續犯之裁判一罪關係，爰不另為無罪之
    諭知，併此敘明。
據上論斷，應依刑事訴訟法第299 條第1 項前段，刑法第56條、
第336 條第2 項，罰金罰鍰提高標準條例第1 條前段判決如主文
。
本案經檢察官吳慧蘭到庭執行職務。
中    華    民    國    94    年    3     月    8     日
                刑事第二庭  審判長法  官  林明山
                                  法  官  李毓華
                                  法  官  謝佩玲
以上正本證明與原本無異。
如不服本判決，應於判決送達後10內向本院提出上訴狀（應抄附
繕本）。告訴人或被害人如對於本判決不服者，應具備理由請求
檢察官上訴，其上訴期間之計算係以檢察官收受判決正本之日期
為準。
                                  書記官  藍友隆
中    華    民    國    94    年    3     月    8     日
中華民國刑法第336條第2項
    對於業務上所持有之物，犯前條第一項之罪者，處6 月以上
    5 年以下有期徒刑，得併科3 千元以下罰金。
（註）中華民國刑法第335 條第1 項：意圖為自己或第三人不法
      之所有，而侵占自己持有他人之物者，處5 年以下有期徒
      刑、拘役或科或併科1千元以下罰金。
